【裁判字號】    94,訴,2494
【裁判日期】    950317
【裁判案由】    槍砲彈藥刀械管制
【裁判全文】
臺灣板橋地方法院刑事判決              94年度訴字第2494號
公  訴  人  臺灣板橋地方法院檢察署檢察官
被      告  丙○○
上列被告因違反槍砲彈藥刀械管制條例案件，經檢察官提起公訴
（94年度偵緝字第1791號），本院判決如下：
    主  文
丙○○未經許可，持有可發射子彈具有殺傷力之改造手槍，累犯
，處有期徒刑參年，併科罰金新台幣陸萬元，罰金如易服勞役，
以銀元參佰元即新台幣玖佰元折算壹日。扣案之仿GLOCK廠十七
型半自動手槍製造之改造手槍壹支（含彈匣壹個，槍枝管制編號
0000000000號）、仿BERETTA廠八四型半自動手槍製
造之改造手槍壹支（含彈匣壹個，槍枝管制編號0000000
000號）、制式子彈壹顆、直徑八‧六mm金屬彈頭之土造子彈
壹顆及直徑八‧０mm金屬彈頭之土造子彈伍顆，均沒收。
    事?實
一、丙○○前於民國九十年間因違反毒品危害防制條例案件，經
    本院於九十年七月十七日以九十年度易字第一五三四號判決
    判處有期徒刑五月，如易科罰金，以三百元折算一日，於九
    十年九月二十日確定，並於九十一年三月三日入監執行完畢
    （於本案構成累犯）。
二、丙○○猶不知悔改，明知可發射子彈具有殺傷力之改造手槍
    、制式子彈及土造子彈，均屬違禁物，非經主管機關許可，
    不得持有，竟基於持有可發射子彈具有殺傷力之改造手槍、
    制式子彈及土造子彈之犯意，未經許可，於不詳時間起，持
    有可發射子彈具有殺傷力之由仿GLOCK廠十七型半自動手槍
    製造之改造手槍一支（含彈匣一個、槍枝管制編號0000
    000000號），由仿BERETTA廠八四型半自動手槍製造
    之改造手槍一支（含彈匣一個，槍枝管制編號000000
    0000號）及具有殺傷力之制式子彈二顆、土造子彈九顆
    （制式子彈二顆於鑑定時經試射擊發一顆，具殺傷力，僅餘
    一顆；具直徑八‧六mm金屬彈頭之土造子彈二顆，於鑑定時
    經試射擊發一顆，具有殺傷力，僅餘一顆；而具直徑八‧０
    mm金屬彈頭之土造子彈七顆，於鑑定時經試射擊發二顆，均
    具有殺傷力，僅餘子彈五顆）。嗣於九十三年十一月十七日
    十八時許，在台北縣三重市○○○路十八巷六號前時，因形
    跡詭異，在場警員欲上前盤查，丙○○見狀乃棄車逃逸，經
    警制伏後，在丙○○身上所背之袋子內扣得前開改造手槍二
    支、制式子彈二顆及土造子彈九顆等物。
三、案經台北縣政府警察局三重分局報告台灣板橋地方法院檢察
    署檢察官偵查起訴。
    裡  由
一、程序部分：
    按被告以外之人於審判外之言詞或書面陳述，除法律有規定
    者外，不得作為證據，刑事訴訟法第一百五十九條第一項定
    有明文，此即學理上所稱「傳聞證據排除法則」。依上開法
    律規定，傳聞證據原則上固無證據能力，但如法律別有規定
    者，即例外認有證據能力。又被告以外之人於審判外之陳述
    ，雖不符同法第一百五十九條之一至第一百五十九條之四之
    規定，但經當事人於審判程序同意作為證據，法院審酌該言
    詞陳述或書面陳述作成時之情況，認為適當者，亦得為證據
    ，同法第一百五十九條之五第一項規定甚明。鑒於採用傳聞
    證據排除法則之重要理由之一，係因傳聞證據未經當事人之
    反詰問予以覈實，若當事人願放棄對原供述人之反對詰問時
    ，原則上即可承認該傳聞證據之證據能力。經查，本件證人
    甲○○於警詢、偵查中之陳述及內政部警政署刑事警察局對
    於扣案槍、彈所為之鑑定報告，雖係被告丙○○以外之人於
    審判外之陳述（含書面陳述），固屬傳聞證據，惟被告丙○○就前揭審判外陳述之證據能力，先後於本院準備程序及審
    判期日中均表示同意上開證據資料有證據能力，本院審酌上
    開證據資料製作時之情況，尚查無違法不當及證明力明顯過
    低之瑕疵，亦認為以之作為證據應屬適當，故揆諸前開法律
    規定與說明，爰逕依刑事訴訟法第一百五十九條之五第一項
    規定，認前揭證據資料均例外有證據能力。
二、實體部分：
（一）訊據被告丙○○固坦承於前開時、地為警在其身上所背袋
      子內查獲上揭具有殺傷力之改造手槍、制式子彈及土造子
      彈之事實，惟矢口否認有何持有改造手槍、子彈之犯行，
      辯稱：伊當天下午與伊太太甲○○自住處欲至三合夜市○
      於○○○路上遇到乙○○，乙○○交予伊一只黑色袋子，
      並囑伊將之送至台北縣三重市○○○路十八巷六號，伊收
      受該只袋子後隨即依乙○○之指示，將袋子送至上開處所
      甫到達乙○○指示之地點即遭警查獲，伊並未打開該只黑
      色袋子，故不知袋子內裝有具殺傷力之改造手槍及子彈云
      云。經查：
    １前揭槍、彈係於九十三年十一月十七日十八時許，在台北
      縣三重市○○○路十八巷六號前，為警查獲等情，有搜索
      扣押筆錄、扣押物品目錄表各一份及查獲改造手槍、子彈
      之照片四幀在卷可稽（詳九十四年度核退偵字第二０六號
      卷第二七、二八頁），並有前揭改造手槍二支（含彈匣二
      個）、制式子彈二顆、土造子彈九顆扣案可資佐證。該槍
      、彈經送內政部警政署刑事警察局以「性能鑑驗法」及「
      試射法」鑑驗結果，認「(1)送鑑克拉克手槍一支（槍枝管
      制編號0000000000號），認係由仿GLOCK 廠十
      七型半自動手槍製造之玩具手槍換裝土造金屬槍管改造而
      成之改造手槍，機械性能良好，可擊發適用子彈，認具殺
      傷力；(2)送鑑改造小九二手槍一支（槍枝管制編號000
      0000000號），認係由仿BERETTA 廠八四型半自動
      手槍製造之玩具手槍換裝土造金屬槍管而成之改造手槍，
      機械性能良好，可擊發適用子彈，認具殺傷力；(3)送鑑制
      式子彈二顆，認均係口徑九mm制式子彈，認均具殺傷力；
      (4)送鑑土造子彈二顆，具直徑八‧六mm金屬彈頭，經取樣
      一顆試射，可擊發，認具殺傷力；(5)送鑑改造子彈七顆，
      具直徑八‧０mm金屬彈頭，認均係土造子彈，經取樣二顆
      試射，均可擊發，認均具殺傷力等情，此有該局九十三年
      十二月二十八日刑鑑字第０九三０二三三六四五號槍彈鑑
      定書一份在卷可佐（詳前開偵查卷第三一頁至三五頁），
      足見前揭扣案之槍、彈均具有殺傷力，該改造手槍、制式
      子彈及土造子彈應屬槍砲彈藥刀械管制條例第四條第一項
      第一款、第二款所規定之槍砲、彈藥，依同條例第五條規
      定，非經中央主管機關許可，不得持有。
    ２被告雖辯稱：伊不知所背之黑色袋子內裝有具殺傷力之槍
      、彈云云。然被告為警查獲時，身上背有內裝有具殺傷力
      之槍、彈之事實，業據被告於警詢、偵訊及本院審理中供
      認不諱，核與證人即查獲本案之警察陳昭安及被告之妻子
      甲○○證述情節相符（詳本院九十五年三月三日審理筆錄
      ）。參以扣案之改造手槍二支、制式子彈二顆及土造子彈
      九顆均具殺傷力，均係槍砲彈藥刀械管制條例所管制之違
      禁物，已如前述，故其持有者，當特別謹慎小心，以免被
      人察覺，本件扣案之改造手槍、子彈既係在被告所持有之
      黑色袋子內為警查獲，而該黑色袋子於斯時又為被告管領
      使用，且證人陳昭安於本院審理時亦到庭結證稱：於制伏
      被告時，拉到被告的背包，發現背包很重等語（詳前開審
      理筆錄），則證人陳昭安偶然碰觸到被告所背之背包即覺
      可疑，被告就其所持有之黑色袋子內置有可發射子彈具有
      殺傷力之改造手槍及具有殺傷力之子彈一事即難諉為不知
      。是被告前開所辯顯係事後卸責之詞，委無可採。
    ３被告雖另辯稱：案發當日下午伊與太太甲○○騎機車欲至
      三合夜市○○○○○路路口時，巧遇乙○○走路過來，乙○○交付伊一只黑色袋子，囑伊送至台北縣三重市○○○
      路十八巷六號等語（詳本院前開審理筆錄），然證人甲○○於警詢中證稱：建隆打電話叫伊老公（即被告丙○○）
      幫他拿東西過去給他等語（詳前開偵查卷第十一頁），另
      於檢察官偵訊時到庭具結證稱：伊當天是要和先生丙○○
      一起去逛夜市○○路上碰到建隆的朋友，他拿包包給伊，
      叫伊拿去給建隆等語（詳前開偵查卷第六十七頁），嗣於
      本院審理中到庭具結證述：伊與先生丙○○在文化南路上
      巧遇乙○○，乙○○騎機車，與伊是不同行向等語（詳本
      院前開審理筆錄），證人甲○○先後所證均未一致，亦與
      被告前開陳稱顯不相合。且經質之證人乙○○亦堅決否認
      有將裝有前揭扣案之改造手槍、子彈等物之黑色袋子交予
      被告（詳本院前開審判筆錄），是證人乙○○或是第三人
      並未於案發當日交付置有具殺傷力之改造手槍、子彈之黑
      色袋子予被告等情，應可認定。從而，被告辯稱：裝有上
      開扣案槍、彈之黑色袋子係乙○○於案發當日下午所交付
      云云，顯非實在。況且，被告既已知悉黑色袋子內置有具
      殺傷力之改造手槍、子彈，猶仍持有之，即成立未經許可
      ，持有可發射子彈具有殺傷力之改造手槍、子彈罪，縱能
      證明該只置有具殺傷力之改造手槍、子彈係證人乙○○或
      第三人所交付，亦無解於上開罪名之成立。
    (4)綜上各項證據資料以觀，被告丙○○知悉其所持有者，係
      具殺傷力之改造手槍、子彈之事實，應無疑義。另本件既
      無證據證明被告持有上開槍、彈之始期，是該部分犯罪時
      間尚屬不能證明，附此敘明。是本件事證明確，被告犯行
      洵堪認定，應依法論科。
（二）查被告行為後，槍砲彈藥刀械管制條例已於九十四年一月
      二十六日修正公布，並自公布日施行，原槍砲彈藥刀械管
      制條例第八條與第十條、第十一條合併修正移列為修正條
      文第八條，原條例第十條、第十一條刪除，其中修正後槍
      砲彈藥刀械管制條例第八條第四項規定之法定刑，與修正
      前槍砲彈藥刀械管制條例相同構成要件之第十一條第四項
      規定之法定刑比較，法定刑由處一年以上七年以下有期徒
      刑，併科新臺幣七百萬元以下罰金，修正為處三年以上十
      年以下有期徒刑，併科新臺幣七百萬元以下罰金，新舊法
      比較結果，以舊法即修正前之槍砲彈藥刀械管制條例第十
      一條第四項規定有利於被告，依刑法第二條第一項但書之
      規定，應適用修正前之槍砲彈藥刀械管制條例第十一條第
      四項規定處斷。查扣案之具有殺傷力之改造手槍、制式子
      彈、土造子彈分別屬槍砲彈藥刀械管制條例第四條第一項
      第一款、第二款所稱之槍砲、彈藥，依據同條例第五條規
      定，非經主管機關許可不得持有。核被告未經主管機關許
      可，持有可發射子彈具有殺傷力之改造手槍之行為，係違
      反修正前之槍砲彈藥刀械管制條例第十一條第四項之未經
      許可，持有可發射子彈具有殺傷力之改造手槍罪；而被告
      未經主管機關許可，持有制式子彈、土造子彈之行為，則
      係違反槍砲彈藥刀械管制條例第十二條第四項未經許可，
      持有子彈罪。被告以一持有行為，同時持有改造手槍及制
      式、土造子彈，觸犯構成要件不相同之罪名，為想像競合
      犯，應從一重之修正前槍砲彈藥刀械管制條例第十一條第
      四項之未經許可，持有可發射子彈具有殺傷力之改造手槍
      罪處斷。又被告有前開犯罪事實欄所載之論罪、科刑及刑
      之執行完畢紀錄，有台灣高等法院被告前案紀錄表一份在
      卷可按，其於五年以內再犯本件有期徒刑以上之罪，為累
      犯，應依刑法第四十七條之規定加重其刑。爰審酌槍砲、
      彈藥屬於高度危險之物品，非經主管機關許可不得擅自持
      有，以維社會大眾安全，被告未經許可，無故持有上開槍
      枝、子彈，且未繳交治安機關，嚴重危害社會安全，惟其
      持有期間未使用該槍枝、子彈為其他對社會治安影響重大
      之行為，所生危害尚輕，且於犯後飾詞否認犯行，未具悔
      意等一切情狀，量處如主文所示之刑，並就罰金刑部分諭
      知易服勞役之折算標準，以資懲儆。至於扣案之仿GLOCK
      廠十七型半自動手槍製造之改造手槍一支（含彈匣一個，
      槍枝管制編號0000000000號）、仿BERETTA 廠
      八四型半自動手槍製造之改造手槍一支（含彈匣一個，槍
      枝管制編號0000000000號）、制式子彈一顆（
      制式子彈二顆於鑑定時經試射擊發一顆，僅餘一顆）、土
      造子彈六顆（具直徑八‧六mm金屬彈頭之土造子彈二顆，
      於鑑定時經試射擊發一顆，僅餘一顆；而具直徑八‧０mm
      金屬彈頭之土造子彈七顆，於鑑定時經試射擊發二顆，僅
      餘子彈五顆），均為非經主管機關許可不得持有之物，屬
      違禁物，均應依刑法第三十八條第一項第一款規定宣告沒
      收。另扣案具有殺傷力之制式子彈一顆、土造子彈三顆（
      即於鑑定時經試射擊發之具直徑約八‧六mm金屬彈頭之土
      造子彈一顆及具直徑約八‧０mm金屬彈頭之土造子彈二顆
      ），因內政部警政署刑事警察局於鑑驗過程中，已實際試
      射擊發，失其子彈違禁物之性質，爰均不另為沒收之諭知
      ，附此敘明。
據上論斷，應依刑事訴訟法第二百九十九條第一項前段，修正前
槍砲彈藥刀械管制條例第十一條第四項，槍砲彈藥刀械管制條例
第十二條第四項，刑法第十一條前段、第二條第一項但書、第五
十五條、第四十七條、第四十二條第二項、第三十八條第一項第
一款、罰金罰鍰提高標準條例第二條，現行法規所定貨幣單位折
算新臺幣條例第二條，判決如主文。
本案經檢察官涂永欽到庭執行職務。
中    華    民    國    95    年     3    月    17    日
                  刑事第十八庭  審判長法  官  李幼妃
                                      法  官  張紹省
                                      法  官  鄭燕璘
以上為正本證明與原本無異。
如不服本判決，應於送達後十日內向本院提出上訴狀。
                                      書記官  陳秀慧
中    華    民    國    95    年    3     月    19    日
附錄本判決論罪科刑法條全文：
修正前槍砲彈藥刀械管制條例第十一條
未經許可，製造、販賣或運輸第四條第一項第一款所稱其他可發
射金屬或子彈具有殺傷力之各式槍砲者，處五年以上有期徒刑，
併科新臺幣一千萬元以下罰金。
未經許可，轉讓、出租或出借前項所列槍砲者，處三年以上十年
以下有期徒刑，併科新臺幣七百萬元以下罰金。
意圖供自己或他人犯罪之用，而犯前二項之罪者，處無期徒刑或
七年以上有期徒刑，併科新臺幣一千萬元以下罰金。
未經許可，持有、寄藏或意圖販賣而陳列第一項所列槍砲者，處
一年以上七年以下有期徒刑，併科新臺幣七百萬元以下罰金。
第一項至第三項之未遂犯罰之。
槍砲彈藥刀械管制條例第十二條
未經許可，製造、販賣或運輸子彈者，處一年以上七年以下有期
徒刑，併科新臺幣五百萬元以下罰金。
未經許可，轉讓、出租或出借子彈者，處六月以上五年以下有期
徒刑，併科新臺幣三百萬元以下罰金。
意圖供自己或他人犯罪之用，而犯前二項之罪者，處三年以上十
年以下有期徒刑，併科新臺幣七百萬元以下罰金。
未經許可，持有、寄藏或意圖販賣而陳列子彈者，處五年以下有
期徒刑，併科新臺幣三百萬元以下罰金。
第一項至第三項之未遂犯罰之。


司法院資訊處製作；財團法人民間司法改革基金會備份。
